臺灣桃園地方法院民事簡易判決
111年度壢簡字第853號
原      告  陳昶叡  
被      告  梁鎮賢  
訴訟代理人  郭品陞  
上列當事人間請求損害賠償（交通）事件，本院於民國111年7月
14日言詞辯論終結，判決如下：
    主    文
一、被告應給付原告新臺幣193,404元，及自民國111年4月26日
    起至清償日止，按週年利率百分之五計算之利息。
二、原告其餘之訴駁回。
三、訴訟費用新臺幣4,190元由被告負擔新臺幣2,102元，餘由原
    告負擔。
四、本判決原告勝訴部分得假執行。
    事實及理由
壹、程序事項
    按訴狀送達後，原告不得將原訴變更或追加他訴，但擴張或
    減縮應受判決事項之聲明者，不在此限，民事訴訟法第255
    條第1項第3款定有明文，查原告原起訴聲明為：被告應給付
    原告新臺幣（下同）387,535元（含醫療費25,535元、機車
    維修費23,570元、不能工作損失162,000元、精神慰撫金200
    ,000元），及自起訴狀繕本送達翌日起至清償日止，按週年
    利率5%計算之利息。嗣於訴訟中變更聲明如後述所示(見本
    院卷第66頁反面)，核其所為，係減縮應受判決事項之聲明
    ，依上開規定，應予准許，合先敘明。
貳、實體事項
一、原告主張：被告於民國110年5月23日13時16分許，駕駛車牌
    號碼00-0000號自用小客車，自桃園市○○區○○路0段000巷00
    號住處前起駛，竟疏未注意往來車輛，即貿然駛入車道，適
    原告騎乘車牌號碼000-0000號普通重機車(下稱系爭機車)駛
    至，因閃避不及而發生碰撞(下稱系爭事故)，致原告受有兩
    側性膝部挫擦傷、右側性食指挫傷、右側性前胸壁挫傷、右
    側性食指近端指股閉鎖性骨折之傷害(下稱系爭傷害)，系爭
    機車亦受損，原告因而受有系爭機車維修費23,570元、不能
    工作損失162,000元、精神慰撫金200,000元，共計385,570
    元之損害，為此，爰依侵權行為法律關係提起本件訴訟等語
    ，並聲明：被告應給付原告385,570元，及自起訴狀繕本送
    達翌日起至清償日止，按週年利率5%計算之利息。
二、被告則以：原告傷勢應不影響工作，原告未提出請假證明，
    且外送工作為接單性質，原告無法證明並無其他工作。又精
    神慰撫金過高，機車維修費應予折舊等語，以資抗辯。並聲
    明：原告之訴駁回。
三、本院之判斷：
（一）按因故意或過失，不法侵害他人之權利者，負損害賠償責
      任；汽車、機車或其他非依軌道行駛之動力車輛，在使用
      中加損害於他人者，駕駛人應賠償因此所生之損害，民法
      第184條第1項前段、第191條之2前段定有明文。第按行車
      前應注意之事項，依下列規定：七、起駛前應顯示方向燈
      ，注意前後左右有無障礙或車輛行人，並應讓行進中之車
      輛行人優先通行，道路交通安全規則第89條第1項第7款亦
      有明文。原告主張被告於上揭時、地未禮讓行進之系爭機
      車即貿然起駛進入車道等情，業經本院依職權調閱系爭事
      故所涉相關刑事卷宗核閱無訛，且為被告所不爭執，堪認
      原告上開之主張為真實。原告請求被告負侵權行為之損害
      賠償責任，即屬有據。
（二）按不法侵害他人之身體或健康者，對於被害人因此增加生
      活上之需要時，應負損害賠償責任。不法侵害他人之身體
      、健康，被害人雖非財產上之損害，亦得請求賠償相當之
      金額。負損害賠償責任者，除法律另有規定或契約另有訂
      定外，應回復他方損害發生前之原狀。債權人得請求支付
      回復原狀所必要之費用，以代回復原狀，民法第193條第1
       項、第195條第1項前段、第213條第1項及第3項各有明文
      。被告就系爭事故具有過失已認定如上，茲就原告主張之
      各項損害有無理由，審究如下：
    1.系爭機車維修費用23,570元部分：
      按不法毀損他人之物者，被害人得請求賠償其物因毀損所
      減少之價額，民法第196條定有明文。依前揭規定請求賠
      償物被毀損所減少之價額，得以修復費用為估定之標準，
      但以必要者為限，而修理材料以新品換舊品，應予折舊（
      最高法院77年度第9次民事庭會議決議參照）。經查，系
      爭機車之修繕費用共計23,570元均為零件費用，有估價單
      在卷可參，且為原告自陳在卷（見本院卷第44至45頁、第
      66頁反面），系爭機車維修自應就零件費用扣除折舊計算
      ，始屬公平；依行政院所頒固定資產耐用年數表及固定資
      產折舊率之規定，系爭機車之耐用年數為3年，依定率遞
      減法每年折舊1000分之536；另依營利事業所得稅查核準
      則第95條第6項規定「固定資產提列折舊採用平均法、定
      率遞減法或年數合計法者，以一年為計算單位；其使用期
      間未折舊折舊滿一年者，按實際使用之月數相當於全年之
      比例計算之；不滿一月者，以月計」，其最後一年之折舊
      額，加歷年折舊累計額，其總和不得超過該資產成本原額
      之十分之九。復查，系爭機車之出廠日為110年4月，迄本
      件事故發生時點即110年5月23日，已使用2月，是系爭機
      車之零件費用扣除折舊後，原告得請求之維修金額應為21
      ,464元（計算式詳如附表所示），逾此範圍，不應准許。
    2.不能工作損失162,000元部分：
　　　原告主張其為UBER EATS外送人員，每日平均薪資1,800元
      ，因系爭事故有90日無法工作，受有不能工作損失共計16
      2,000元等語，業據提出薪資所得列表、衛生福利部桃園
      醫院診斷證明書等件為證，並經本院當庭勘驗原告手機內
      工作報表，顯示原告於110年5月24日至同年9月9日確無相
      關收入明細（見本院卷第6頁、第29之1至43頁、第66頁反
      面）。本院審核原告提出之薪資證明，其於110年2月1日
      至同年5月16日，總計105日共領取薪資153,958元，本院
      計算其每日平均薪資約為1,466元。復經本院核閱上開診
      斷證明書，醫囑建議原告不適合劇烈運動或工作至少12週
      ，參酌原告自系爭事故發生後，迄至110年8月16日仍有至
      中醫診所看診紀錄，佐以原告自110年5月24日至同年9月9
      日，共108日無外送收入明細，再衡情原告為外送人員，
      需騎乘機車外送，其因系爭事故所受右側性食指近端指骨
      閉鎖性骨折，確實會導致原告難以於休養期間靈活使用右
      手騎乘機車而不能工作，故原告主張其受有90日不能工作
      ，共131,940元之損失（計算式：90日×1,466元＝131,940
      元），應堪採信。原告逾此範圍之請求，則屬無據。被告
      空言原告傷勢不影響工作，且其可能於休養期間另有工作
      云云，卻未舉證以實其說，本院自難為有利被告之認定。
    3.精神慰撫金200,000元部分：
      按非財產上之損害賠償須以人格權遭遇侵害，使精神上受
      有痛苦為必要，其核給之標準固與財產上損害之計算不同
      ，然非不可斟酌雙方身分資力與加害程度，及其他各種情
      形核定相當之數額（最高法院51年台上字第223號判例意
      旨參照）。準此，非財產上之損害賠償，應以實際加害之
      情形、被害人所受精神上痛苦之程度、兩造之身分地位、
      經濟能力，並斟酌賠償義務人之可歸責程度等定之。查，
      原告因被告上開過失行為，受有系爭傷害，堪認原告因此
      受有精神上一定之痛苦，故原告請求被告給付精神慰撫金
      ，咸為有據。爰審酌兩造經濟、教育狀況，原告所受為骨
      折傷害，受傷期間多有不便等情，認原告請求之精神慰撫
      金，應以40,000元為適當，原告逾此範圍之請求，礙難准
      許。
（三）基上，原告得向被告請求之金額合計為193,404元（計算
      式：機車維修費21,464元＋不能工作損失131,940元＋精神
      慰撫金40,000元＝193,404元）。
四、末按給付無確定期限者，債務人於債權人得請求給付時，經
    其催告而未為給付，自受催告時起，負遲延責任。其經債權
    人起訴而送達訴狀，或依督促程序送達支付命令，或為其他
    相類之行為者，與催告有同一之效力；遲延之債務，以支付
    金錢為標的者，債權人得請求依法定利率計算之遲延利息；
    應付利息之債務，其利率未經約定，亦無法律可據者，週年
    利率為百分之5，民法第229條第2項、第233條第1項前段、
    第203條分別定有明文。本件侵權行為損害賠償債務，其給
    付並無確定期限，依前揭規定，被告應自起訴狀繕本送達之
    翌日起負遲延責任。又本件起訴狀繕本係於111年4月15日寄
    存送達被告，有送達證書乙紙在卷可稽（見本院卷第48頁）
     ，是被告應自111年4月26日起負遲延責任。　　　
五、綜上所述，原告依侵權行為法律關係請求被告給付如主文第
    1項所示，為有理由，應予准許。逾此範圍之請求，為無理
    由，應予駁回。
六、本件原告勝訴部分係依民事訴訟法第427條第1項適用簡易訴
    訟程序所為被告部分敗訴之判決，爰依同法第389條第1項第
    3款規定，依職權宣告假執行。
七、本件為判決之基礎已臻明確，兩造其餘主張、陳述並所提證
    據均與本件之結論無礙，爰不再一一論述，附此敘明。
八、訴訟費用負擔之依據：民事訴訟法第79條。爰依職權確定訴
    訟費用額並諭知如主文第3項所示。
中　　華　　民　　國　　111 　年　　8 　　月　　18　　日
                  中壢簡易庭      法  官  江碧珊
以上為正本係照原本作成。
如不服本判決，應於送達後20日內，向本院提出上訴狀並表明上
訴理由，如於本判決宣示後送達前提起上訴者，應於判決送達後
20日內補提上訴理由書（須附繕本）。
如委任律師提起上訴者，應一併繳納上訴審裁判費。
中　　華　　民　　國　　111 　年　　8 　　月　　18　　日
                                  書記官  張育誠
　　　　　　　　　　　　　　　　　
附表
-----
折舊時間           金額
第1年折舊值        23,570×0.536×(2/12)=2,106
第1年折舊後價值    23,570-2,106=21,464